# 同控与非同控的判断

提问人：caixiaofeng123 时间：2021-04-29 20:21:54
背景背景：：甲为自然人，乙丙为自然人两者为直系亲属关系。甲、乙、丙为A拟上市主体的创始人，甲、乙、丙签订了一致行动协议，A的实际经营者是甲，乙丙不参与A公司的日常经营。 A 公司的股 权结 构构：甲持有37%、乙持有26%、丙持有26%、外部投资者多个持有11%。 A 公司的董事会：
不设董事会，设执行董事一名，执行董事为法定代表人甲。 B 公司的股 权结 构构：乙持有50%、丙持有50%。 C 公司的股 权结 构构：（ 1 ） 2019 年以前：甲持有20.50%、乙持有15%、丙持有15%、丁持有17%（高管），外部投资者多个持有32.5%。（甲乙丙》50%）（ 2 ） 2019 年以后：甲持有18.00%、乙持有14%、丙持有14%、丁持有14%（高管），外部投资者多个持有40%。（甲乙丙《50%） C 公司的董事会：董事 9 名，其中外部投资者可选任 2 名。
问题 1 ：：为解决同业竞争，A公司、B公司、C公司的股权结构需要调整。A公司与B公司签订股权转让协议，B公司将其持有子公司b1、b2、b3转让给100%的股权转让给A公司，B公司原有的业务剥离到b1。因甲、乙、丙签订一致行动协议，A公司收购b1、b2、b3构成同一控制下企业合并还是非同一控制下企业合并。
处 理想法理想法：：企业会计准则第 20 号——企业合并（ 2006 ）第五条参与合并的企业在合并前后均受同一方或相同的多方最终控制且该控制并非暂时性的，为同一控制下的企业合并。由于乙、丙为直系亲属关系，且两人持股比例在A公司或B公司均大于50%，因此构成同一控制下的企业合并。
问题 2 ：：A公司与C公司的股东甲、乙、丙、丁、外部知名投资机构（多个）签订股权转让协议，C公司的股东将其持有C公司100%的股权转让给A公司。
处 理想法理想法：：因甲、乙、丙签订一致行动协议，在外部投资者进来之前甲、乙、丙持股比例大于50%，且实务上外部知名投资机构（多个）主要以投资为目的，不争夺公司的控制权，不参与实际经营，项目组认为甲、乙、丙实际控制C公司，因此A公司收购C公司的股权构成作为同一控制下的企业合并更加合理。

回答人：chenyiwei
不赞同主帖处理意见，仅仅根据一致行动协议无法判断所涉及的企业合并为同一控制下合并。
对于一致行动协议，应注意以下问题：
（ 1 ）应符合证监会《监管规则适用指引——会计类第 1 号》之“1-9 控制的判断”中的相关要求。
（ 2 ）一致行动协议通常有两种情况：一是涉及被投资方相关活动的所有事项均由一致行动各方共同协商后形成一致意见，该情形实质上是参与一致行动协议的各方对被投资方的共同控制；另一种情况是其中有一个牵头（主导）方，当各方不能达成一致意见时以该牵头方的意见为准。在后一种情况下，实际上是该牵头方对被投资方有单独控制，其他一致行动方的存在是为了强化该牵头方对被投资方的控制力，而就其他参与方而言，其对被投资方的影响力将会弱于不参与该一致行动而完全依据其自身利益作出决策的场合。
（ 3 ）一致行动协议的签订和解除可能较为方便和随意，因此在实际操作中，单凭一致行动协议往往不能作为判断控制或共同控制的充分、适当的审计证据，需要获取其他证据作为佐证。当存在一致行动协议时，项目组应当关注该项一致行动安排有无合理的经济基础和商业实质。一致行动安排必须以参与各方在一致行动协议所涉及的交易或事项中具有一致的利益为前提，并且应可证明这是一个使参与各方实现“共赢”的安排（例如，一致行动协议中的主导方在市场、技术、管理等方面相对于其他参与方有显著优势，因此其他参与方选择自愿放弃其部分决策权以换取自身更大的经济利益），特别是在参与各方为非关联方的情况下，不能为了实现主导方利益最大化而损害其他参与方的利益，否则有理由怀疑其真实性、合理性和可持续性。
就本案例而言，还要关注以下问题：
1 、甲为自然人，乙丙为自然人两者为直系亲属关系。甲、乙、丙为A拟上市主体的创始人，乙丙合计持股超过50%，在此情况下为何乙丙不参与经营，而将控制权交给甲？这种一致行动协议的背景是什么？如何证明该一致行动关系是互利共赢的、可持续的？
2 、如果该一致行动协议是甲主导，乙丙不参与，则B的股权全部由乙丙持有，A收购B的股权就不是同一控制下合并。
3 、C的股权结构较为分散，即使甲乙丙的一致行动协议的涵盖范围也包括C，也无法证明甲乙丙作为一个整体可以控制C。“外部知名投资机构（多个）主要以投资为目的，不争夺公司的控制权，不参与实际经营”并非控制权的充分理由。